【裁判字號】    98,交聲,790
【裁判日期】    980525
【裁判案由】    違反道路交通管理處罰條例聲明異議
【裁判全文】
臺灣桃園地方法院刑事交通事件裁定     98年度交聲字第784號
原處分機關  交通部公路總局新竹區監理所
異  議  人  甲○○
上列異議人即受處分人因違反道路交通管理處罰條例案件，對於
交通部公路總局新竹區監理所中華民國98年2 月26日壢監裁字第
53-C00000000號、第53-C00000000號違反道路交通管理事件裁決
處分聲明異議，本院裁決如下：
    主  文
異議均駁回。
    理  由
一、原裁決處分意旨以：異議人甲○○於民國97年9 月22日上午
    8 時40分許，騎駛車號LM8-005 號重型機車行經台北縣土城
    市○○路185 巷巷口前，因未戴安全帽而為警當場攔停，然
    甲○○竟又不服從交通勤務警察之稽查，拒絕出示證件且拒
    絕稽查，上揭違規行為為警當場舉發，經原處分機關查核屬
    實，故分別依道路交通管理處罰條例第31條第6 項、第60條
    第2 項第1 款、第63條之規定，就其未依規定戴安全帽之部
    分裁處罰鍰新台幣（下同）500 元，就其不服從交通勤務警
    察之稽查部分，裁處罰鍰900 元並記違規點數1 點等語。
二、異議意旨則以：我當時有戴安全帽，本案是舉發員警劉金池
    、黃肇宏聯合要整我，誣賴我沒戴安全帽，而且攔停時又未
    表明身分，我當然有權拒絕稽查，更罔論我有將駕照交給警
    察，是警察自己不收，反而把我抓起來，如何能說我拒絕稽
    查等語。
三、按機器腳踏車駕駛人或附載座人未依規定戴安全帽者，處駕
    駛人新臺幣500 元罰鍰，道路交通管理處罰條例第31條第6
    項定有明文。次按同條例第60條第2 項第1 款及第63條第1
    項第1 款規定，汽車駕駛人，駕駛汽車不服從交通勤務警察
    或依法令執行交通指揮、稽查任務人員之指揮或稽查，處新
    臺幣900 元以上1,800 元以下罰鍰，並記違規點數1 點。
四、異議人對於前開時地為警攔停嗣與警發生爭執等情固無爭執
    ，惟以前詞置辯。經查：
  (一)證人即舉發員警劉金池到庭證稱：「我當時是在裕民路177
    號郵局前面已經攔停一輛闖紅燈的機車，我同事黃肇宏在開
    罰單，我在旁邊看，當事人甲○○騎乘他的機車帶著藍色小
    便帽由裕民路往學府路行駛，我看他沒有戴安全帽，便將他
    攔停，請當事人出示駕行照及詢問為何不戴安全帽，結果他
    不是拿駕行照給我，而是拿藥包上面的名字給我看，他說他
    頭痛沒有辦法戴安全帽，... 我同事黃肇宏看到我跟他有一
    點點爭執，就拿攝影機起來開始拍，當事人於是就打110 開
    始報案，說我們違反大法官解釋第535 號隨意攔停他，...
    我們說是因為你沒有戴安全帽，他也不聽，還說他認識縣警
    局局長，還說要找頻果日報來報導我們，因為他不出示證件
    ，我就通報勤務中心說我要將不出示證件的民眾帶回所盤查
    身分，他到派出所後，副所長就請他出示證件，他才拿出來
    。... 他從頭到尾拒絕盤查，也不說身分證字號，我們也不
    知道他到底是不是通緝犯，他在場咆哮，而且又再跑給我們
    追，又一直說他認識誰誰誰，哪個長官的，好像是要壓我們
    。... 他連證件都不拿出來，我們一直要他拿他都不拿。..
    . 你們要他拿出證件，要了幾次？）我忘記跟他說幾次，但
    是要了五到十分鐘。... 他沒有辱罵，只是用認識誰的一直
    嗆，又一直說法條。... 他有說到要整死我們。... 他從頭
    到尾都只戴著一頂藍色小便帽。」等語（本院98年4 月24日
    訊問筆錄）。
  (二)次經本院勘驗劉金池檢送當日取締甲○○經過之錄影光碟，
    勘驗結果如下：異議人甲○○站在機車旁，左手拿起一頂半
    罩式安全帽，並說：「我現在帽子就放這樣子，你要搞，你
    就搞嘛。」，旋即以右手拿起一頂藍色便帽戴在頭上，又說
    ：「你要搞我你就搞嘛，你那麼喜歡搞你就搞嘛。」，之後
    出現一男聲：「先生，麻煩你出示一下你的證件。」甲○○
    說：「出示證件，我請你，大法官會議535 條規定，表明身
    份。請你表明身份。」該男聲：「表明身份，我是廣福所的
    警員啊。」甲○○說：「你... 你什麼警察，我不認識，你
    要錄影你錄起來嘛，你要搞我你搞嘛，對不對。我不認識你
    嘛。」此時甲○○仍一直要求對方表明身份，該名男性便將
    攝影鏡頭帶至右方一名穿著警察制服之警員，但甲○○仍要
    該名穿著制服之警員表明身份，並一再宣稱「大法官第535
    號」等語，之後甲○○即撥打110 ，並不斷對電話說「大法
    官第535 條」、「員警不表明身份」、「態度惡劣」、「看
    你們要怎麼處理」等語，又對電話說：「你... 你那林國棟
    在不在，林國棟在不在，我問你，警察局長林國棟在不在，
    我問你，... 沒關係，要不然那個督察長... 在不在」，此
    時又以左手指著攝影鏡頭稱：「你不要在那裡啊」。電話掛
    上後，甲○○仍對攝影鏡頭稱：「沒有用啦，警察我看多了
    ，林國棟他住哪裡我都知道，那個文山山底下啦，... 林國
    棟是以前文山分局分局長啦... 錄也沒有用啦。」，之後甲
    ○○拿出長型皮包，字該皮包內取出一紙條，並開始抄寫員
    警停在該處之機車車號，並稱：「你要弄我一張罰單喔，沒
    有那麼簡單啦，你還要寫報告，我不相信你那麼厲害啦，前
    兩天有一個巡官啊，都要寫報告，嘿，老人家了還要寫報告
    。」並開始抄寫員警之號碼，又稱：「警察局我都敢報告了
    ，你怕什麼，警察局我找他督察的啦，督察管你的啦，你怕
    什麼，不怕官大、怕管，你給我錄起來。」之後警車到場，
    一名身著警員制服警員上前對甲○○說：「上車啦。」甲○
    ○仍說：「上什麼車，你給我表明身份啊。... 你表明身份
    啊，你表明身份，我就給你看，你不表明身份，我怎麼給你
    看。」並一再要該名身著警員制服之警員表明身份，之後該
    名制服警員先要求甲○○上警車回派出所，但甲○○仍不予
    配合，終為該名制服警員以強制力拉上警車。
  (三)由上錄影畫面可知，甲○○遭員警攔停取締當時，其中一名
    員警已明確表明自己係「廣福派出所員警」之身分，另有一
    名身著制服自外觀明顯可知係具警員身分之人在場。值此情
    狀，為警攔停之甲○○猶不斷以「大法官會議第535 號解釋
    」質疑對方並非警員，甚至以要向「警察局長」及「督察室
    」糾舉、及以「不怕官大、怕管」等語對該二名員警恫嚇，
    其間過程中始終未依警員要求出示足資辨認自己身分之證件
    予員警查核。而證人劉金池就取締過程之證述，亦與錄影畫
    面顯示之鐵證相符。且查，劉金池與異議人素不相識，無冤
    無仇，倘異議人騎乘機車當時確有配戴安全帽，衡情劉金池
    絕無甘冒偽證重責之風險，惡意誣陷甲○○未戴安全帽。更
    罔論倘異議人當時遭員警攔停時，確係遭員警誣指未戴安全
    帽，衡諸常理，自當據理辯駁有戴安全帽之事實，但為何異
    議人於取締過程中對此始終未提片語，反而對外觀明顯可認
    且以表明身分之員警劉金池等人，以毫無相關之「大法官會
    議第535 號解釋」、「警察局局長」、「督察室」、「不怕
    官大、怕管」等語恫嚇之，凡此在在彰顯異議人斯時心虛違
    規遭取締，卻又心有不甘故不斷設詞推託之實情，亦可見卷
    附劉金池職務報告中所言，錄影畫面中被告左手所持之半罩
    式安全帽係其為員警攔下後始自坐墊下取出，而非騎駛間配
    掛於頭部等節，係屬實情。綜此交互勾稽，可見異議人斯時
    騎乘機車確有未戴安全帽之違規行為，遭警攔停後，猶因心
    虛故設詞製造遭警方欺侮之外觀，拒不依員警要求出示駕照
    、行照等足資辨認身分之證件，是顯有不服從交通警察稽查
    取締之行為，此般事實，均堪認定。
五、綜上所述，異議人確有於上開時地騎乘機車未依規定配戴安
    全帽，且為警攔停後猶不服從交通勤務警察之稽查等事實，
    是原處分機關分別依道路交通管理處罰條例第31條第6 項、
    第60條第2 項第1 款、第63條之規定，就其未依規定戴安全
    帽之部分裁處罰鍰新台幣（下同）500 元，就其不服從交通
    勤務警察之稽查部分，裁處罰鍰900 元並記違規點數1 點，
    核無違誤，本件異議為無理由，應予駁回。
六、據上論斷，應依道路交通管理處罰條例第87條第2 項、道路
    交通案件處理辦法第19條，裁定如主文。
中    華    民    國    98    年    5     月    25    日
                      交通法庭  法  官  紀凱峰
以上正本證明與原本無異。
如不服本裁定，應於裁定送達後5 日內向本院提出抗告狀。
                                書記官  鄭乃甄
中    華    民    國    98    年    6     月    3     日


司法院資訊處製作；財團法人民間司法改革基金會備份。
